【裁判字號】    97,附民上,58
【裁判日期】    970820
【裁判案由】    損害賠償
【裁判全文】
臺灣高等法院臺南分院刑事附帶民事訴訟判決
上  訴  人
即  被  告  甲○○○
被上訴人
即  原  告  乙○○
                      巷27號.
上列上訴人因公然侮辱案件（本院刑事案號：97年度上易字第43
2號），不服台灣臺南地方法院97年度附民字第51號（原審刑事
案號：97年度易字第345號）中華民國97年6月10日刑事附帶民事
訴訟判決，提起上訴，本院判決如下：
    主      文
上訴駁回。
    事實及理由
一、被上訴人起訴主張：
  (一)上訴人因與被上訴人間有傷害案件，於民國（下同）九十六
    年十月三十日上午前往臺灣臺南地方法院調解不成，遂心生
    不滿，竟於同日下午一時許，趁原告與其友人張淑貞各自騎
    乘機車行經臺南縣永康市○○○路七二六巷與中正六街交岔
    路口處時，被告乃先對原告叫囂，即基於公然侮辱之犯意，
    在上開有多名台南科技大學學生出入、而為不特定人得以共
    見共聞之處所，以台語對被上訴人辱罵：「你老公沒有用娶
    到你這個跛腳珠，有夠衰小，長的這麼醜，你老公娶到你有
    夠衰小，就算你衣服脫光光，男人看了籃叫也不會硬。就算
    你要給男人幹，男人籃叫也不會硬」等穢語，案經臺灣台南
    地方法院檢察署檢察官提起公訴，爰依民法第一百八十四條
    第一項及第一百九十五條第一項等規定，依侵權行為之法律
    關係，求為命上訴人應給付被上訴人精神慰撫金新臺幣 (下
    同)三十萬元之判決【原審判命上訴人應給付被上訴人三萬
    元，而駁回被上訴人其餘之請求。上訴人就其敗訴部分提起
    上訴，被上訴人就其敗訴之二十七萬元部分，未據上訴，即
    告確定】。
  (二)聲明：上訴駁回。
二、上訴人則以：
  (一)其根本沒有對被上訴人罵過前開話語，當時上訴人根本沒有
    在現場，也沒有碰到被上訴人，當日上訴人與被上訴人調解
    不成後，上訴人便在法院後面的食堂吃飯，後來念經念到五
    點多才坐公車回家，原審判決命上訴人應為精神賠償給付之
    判決，尚有未洽，爰提起上訴。
  (二)聲明：
    1.原判決不利於上訴人部分廢棄。
    2.前項廢棄部分，被上訴人在第一審之訴駁回。
三、按刑事附帶民事訴訟之判決，應以刑事訴訟判決所認定之事
    實為據，刑事訴訟法第五百條前段定有明文。查上訴人與被
    上訴人因傷害案件，於九十六年十月三十日上午前往臺灣臺
    南地方法院調解不成，遂心生不滿，竟於同日下午一時許，
    趁被上訴人與其友人張淑貞各自騎乘機車行經臺南縣永康市
    ○○○路七二六巷與中正六街交岔路口處時，上訴人乃先對
    原告叫囂，即基於公然侮辱之犯意，在上開有多名台南科技
    大學學生出入、而為不特定人得以共見共聞之處所，以台語
    對被上訴人辱罵：「你老公沒有用娶到你這個跛腳珠，有夠
    衰小，長的這麼醜，你老公娶到你有夠衰小，就算你衣服脫
    光光，男人看了籃叫也不會硬。就算你要給男人幹，男人籃
    叫也不會硬」等穢語，足生貶損於被上訴人之社會評價，犯
    有刑法第三百零九條第一項之公然侮辱罪等事實，業據証人
    乙○○及張淑貞分別於警、偵訊及原審九十七年度易字第三
    四五號刑事案件審理中証述明確；復經本院以九十七年度上
    易字第四三二號判決認定在案，有該刑事判決書可按，是上
    訴人有故意侵害上訴人名譽之侵權行為事實，堪以認定。
四、按因故意或過失，不法侵害他人之權利者，負損害賠償責任
    ，民法第一百八十四條第一項定有明文。又不法侵害他人之
    身體、健康、名譽、自由、信用、隱私、貞操或不法侵害其
    他人格法益而情節重大者，被害人雖非財產上之損害，亦得
    請求賠償相當之金額，同法第一百九十五條第一項亦有明文
    規定。上訴人既有故意侵害上訴人名譽之侵權行為，則被上
    訴人請求上訴人負擔其精神上損害賠償之責任，即依法有據
    。
五、茲審酌兩造間係因上訴人與被上訴人間之傷害案件，於上開
    時、地調解不成後，始有上開爭端；並衡量雙方財力狀況（
    見原審卷所附之財產歸戶資料），且上訴人不識字，現作環
    保回收，被上訴人則國小畢業，現無業，兩造之教育程度、
    身分、地位、經濟能力，兩造均非經濟優渥之人；復審酌上
    訴人迄未向被上訴人表達歉意及被上訴人精神上受害之程度
    等情狀，認被上訴人此部分得請求之非財產上損害賠償應以
    三萬元為適當。
六、綜上所述，被上訴人依侵權行為之法律關係請求上訴人賠償
    三萬元，應予准許。原判決就此部分為上訴人敗訴之判決，
    並依職權為假執行及免為假執行之宣告，經核於法並無不合
    。上訴意旨求予廢棄改判，為無理由，應予駁回。
七、據上論結，本件上訴為無理由，依刑事訴訟法第四百九十條
    、第三百六十八條，判決如主文。
中    華    民    國    97    年    8     月    20    日
                  刑事第四庭  審判長法  官  吳志誠
                                    法  官  羅心芳
                                    法  官  陳珍如
以上正本證明與原本無異。
不得上訴。
                                    書記官  岑  玢
中    華    民    國    97    年    8     月    20    日


司法院資訊處製作；財團法人民間司法改革基金會備份。
